【裁判字號】    95,易,836
【裁判日期】    950519
【裁判案由】    詐欺
【裁判全文】
臺灣臺中地方法院刑事判決               95年度易字第836號
公  訴  人  臺灣臺中地方法院檢察署檢察官
被      告  乙○○
上列被告因詐欺案件，經檢察官提起公訴（九十五年度偵字第三
九七四號、偵緝字第三七五、三七六號），本院合議庭裁定由受
命法官獨任進行簡式審判程序，判決如下：
    主           文
乙○○幫助共同連續意圖為自己不法之所有，以詐術使人將本人
之物交付，累犯，處有期徒刑伍月，如易科罰金，以佰元折算
壹日。
    犯罪事實及理由
一、乙○○前因偽造有價證券、妨害自由等案件，經法院各判處
    有期徒刑一年六月、五月，並定執行刑為有期徒刑一年九月
    確定，於民國九十二年十一月七日假釋出監，嗣於九十三年
    三月五日假釋期滿未經撤銷假釋以已執行論。乙○○得預見
    其所有，於九十四年八月二十二日在國泰世華商業銀行豐原
    分行（下稱國泰世華商銀）開戶，帳號為00000000
    0000000號，及於同日在第一商業銀行豐原分行（下
    稱第一商銀）開戶，帳號為00000000000000
    號等帳戶之存摺及提款卡如交付他人，他人將藉所蒐集之上
    開帳戶存摺及提款卡以遂行財產上犯罪之目的，竟仍不顧他
    人可能遭受財產上損害之危險，而基於幫助他人犯詐欺取財
    罪之不確定故意，於九十四年八月二十二日開戶取得前開國
    泰世華商銀及第一商銀之存摺、提款卡及密碼後，隨即於同
    日在臺中縣豐原市○○路與圓環南路口，將該等帳戶之存摺
    及提款卡交予自稱「郭先生」不詳姓名年籍之成年男子，並
    告知提款卡密碼，而容許該人藉其帳戶存摺及提款卡以遂行
    詐欺取財犯罪。嗣「郭先生」即與其他不詳姓名年籍之成年
    男女共同意圖為自己不法之所有，基於詐欺取財之概括犯意
    聯絡，先後於：
    (一)九十四年八月二十六日上午十一時許，以電話向丁○○佯
    稱其遭人冒用身分申辦信用卡，須立刻前往提款機操作以凍
    結信用卡帳戶云云，使丁○○陷於錯誤，而依對方指示操作
    提款機，因此分二次將其帳戶內之新台幣（下同）六萬元轉
    至前述乙○○之國泰世華商銀帳戶（扣除十七元之手續費二
    筆後，實際上有五萬九千九百六十六元匯入該帳戶），致受
    有損害。
    (二)九十四年八月二十九日上午十時許，以電話向甲○○佯稱
    其信用卡未繳款，為免遭人盜刷，須立即前往提款機操作以
    止付云云，使甲○○陷於錯誤，而依對方指示操作提款機，
    因此將其帳戶內之三萬元轉至前述乙○○之第一商銀帳戶（
    扣除十七元之手續費後，實際上有二萬九千九百八十三元匯
    入該帳戶），致受有損害。
    (三)九十四年八月二十九日下午二時三十分許，以電話向丙○○佯稱其信用卡未繳款，已遭列管，須立即前往提款機操作
    ，否則會被通緝云云，使丙○○陷於錯誤，而依對方指示操
    作提款機，因此將其帳戶內之三萬元轉至前述乙○○之第一
    商銀帳戶（扣除十七元之手續費後，實際上有二萬九千九百
    八十三元匯入該帳戶），致受有損害。
二、上開犯罪事實，業據被告乙○○於本院審理時坦承不諱，核
    與被害人丁○○、丙○○、甲○○指述受騙匯款情節相符，
    並有該三人提出之自動櫃員機交易明細、被告國泰世華商銀
    及第一商銀帳戶申請開戶資料及交易明細在卷可稽，足見被
    告自白與事實相符。本件事證明確，被告犯行堪以認定。
三、
  (一)按連續幫助與幫助連續為不同之犯罪態樣，如基於概括犯意
    ，多次幫助他人犯罪，為連續幫助，該幫助者有多次犯罪行
    為；如以一幫助行為，幫助他人連續犯罪，則為幫助連續，
    就幫助犯而言，僅有一次犯罪行為（最高法院八十七年度台
    上字第三八六五號判決意旨參照）。查「郭先生」與其他不
    詳姓名年籍之成年男女共同意圖為自己不法之所有，基於詐
    欺取財之概括犯意聯絡，以詐術騙取丁○○、丙○○、甲○○之金錢，渠等所為係共同犯刑法第三百三十九條第一項詐
    欺取財罪之連續犯。
  (二)被告得預見「郭先生」蒐集其金融帳戶，係為遂行財產上犯
    罪之目的，猶基於幫助詐欺取財之不確定故意，提供自己帳
    戶作為詐騙匯款專戶使用，核其所為，則係犯刑法第三十條
    第一項前段、第三百三十九條第一項之幫助詐欺取財罪。
  (三)被告前因偽造有價證券、妨害自由等案件，經法院各判處有
    期徒刑一年六月、五月，並定執行刑為有期徒刑一年九月確
    定，於九十二年十一月七日假釋出監，嗣於九十三年三月五
    日假釋期滿未經撤銷假釋以已執行論，有卷附臺灣高等法院
    被告前案紀錄表可佐，其於有期徒刑執行完畢五年內再犯本
    件有期徒刑以上之罪，為累犯，應依法加重其刑。
  (四)被告以幫助他人犯罪之意思，參與犯罪構成要件以外之行為
    ，為從犯，爰依刑法第三十條第二項規定，按正犯之刑減輕
    其刑，並先加後減之。
  (五)爰審酌被告曾犯妨害風化、妨害自由、偽造有價證券、偽造
    文書、恐嚇、傷害、違反動產擔保交易法等罪，素行不良，
    有上開前案紀錄表可參，其提供金融帳戶予他人犯罪使用，
    使犯罪難以查緝，無異助長不法，因其行為導致被害人損失
    存款，其犯罪對被害人財產及社會金融交易秩序所生危害非
    淺，於偵查中係經發布通緝始到案，且矢口否認犯行，惟念
    其於本院審理時終能坦認罪行，足見尚非全無悔意等一切情
    狀，量處如主文所示之刑，並諭知易科罰金之折算標準。
據上論斷，應依刑事訴訟法第二百七十三條之一第一項、第二百
九十九條第一項前段，刑法第三十條第一項、第三百三十九條第
一項、第三十條第二項、第四十七條、第四十一條第一項前段，
罰金罰鍰提高標準條例第一條前段、第二條，判決如主文。
中    華    民    國    95    年    5     月    19    日
                  刑事第十二庭  法  官  羅智文
上正本證明與原本無異。
如不服本判決，應於送達後十日內向本院提出上訴狀（須附繕
本），上訴於臺灣高等法院臺中分院。
                                書記官  孫立文
中    華    民    國    95    年    5     月    19    日
附錄本案論罪科刑法條
刑法第三十條
幫助他人犯罪者，為從犯。雖他人不知幫助之情者，亦同。
從犯之處罰，得按正犯之刑減輕之。
刑法第三百三十九條第一項
意圖為自己或第三人不法之所有，以詐術使人將本人或第三人之
物交付者，處五年以下有期徒刑、拘役或科或併科一千元以下罰
金。


司法院資訊處製作；財團法人民間司法改革基金會備份。
